【裁判字號】    89,台上,5662
【裁判日期】    890922
【裁判案由】    偽造有價證券等
【裁判全文】
最高法院刑事判決                              八十九年度台上字第五六六二號
    上  訴  人  甲○○
右上訴人因偽造有價證券案件，不服臺灣高等法院臺中分院，中華民國八十七年六月
三十日第二審判決（八十六年度上訴字第二七九號，起訴案號：臺灣彰化地方法院檢
察署八十五年度偵字第二五三七號），提起上訴，本院判決如左：
    主  文
上訴駁回。
    理  由
按刑事訴訟法第三百七十七條規定，上訴於第三審法院，非以判決違背法令為理由，
不得為之。是提起第三審上訴，應以原判決違背法令為理由，係屬法定要件。如果上
訴理由狀並未依據卷內訴訟資料，具體指摘原判決不適用何種法則或如何適用不當，
或所指摘原判決違法情事，顯與法律規定得為第三審上訴理由之違法情形，不相適合
時，均應認其上訴為違背法律上之程式，予以駁回。本件原判決撤銷第一審法院不當
之科刑判決，改判仍依牽連犯，從一重論處上訴人甲○○共同意圖供行使之用，而偽
造有價證券罪刑（處有期徒刑三年四月）。上訴人之上訴意旨略稱：（一）告訴人余
淑珍供稱：「不是在家中對張冠軍說（指發現支票不見事），是打電話去公司找張冠
軍向他說，我未叫張冠軍去被告（指上訴人）處」，與其夫張冠軍證稱：「她（指余
淑珍）於家中向我說票掉了，我叫她找找看，她說已找了多天，叫我去莊大姐（指上
訴人）那裏找看看」，顯有矛盾，原審僅就余淑珍是否囑咐張冠軍到上訴人店中尋找
一點予以說明，未查明全部詳情，就上訴人之防禦方法漏未審酌，有理由不備及適用
刑事訴訟法第一百五十四條不當之違背法令。（二）余淑珍既供稱支票放在皮包內，
皮包拉鍊拉開就可以看到，如系爭支票係民國八十四年十二月二十日以前失竊，其何
以未能立即發現﹖再據余淑珍填具之票據掛失止付通知書記載：「本人之票據號碼0
000000、0000000兩張票據為空白支票，因連同皮包遺失，無法尋獲」
，與其指述失竊之情形已有不同，況且支票既係連同皮包一併遺失，其在原審何以忽
稱：「皮包未遺失」、忽謂：「是大皮包沒遺失，裡面的小皮夾遺失」、「我報遺失
後，才發現皮夾放在家中，其實沒掉，掛失時以為皮夾掉了」，尤其余淑珍既供稱支
票是放在大皮包內，非放在小皮夾中，則支票遺失與皮夾遺失何干﹖何以辦理掛失止
付時一併申報皮包遺失﹖又余淑珍供稱誤以為小皮夾遺失時，小皮夾內尚有信用卡二
張及健保卡一張，則其既認為遺失，何以告知其夫張冠軍時，未提及信用卡及健保卡
遺失之事﹖何以未辦理信用卡及健保卡之報失手續﹖抑有進者，據余淑珍之供述，其
因遭乃夫張冠軍指責不應將支票與印章置於一處，始將剩下之三張支票蓋妥印章，然
此豈不更易遭人盜用﹖如何達到防止盜用之效果﹖而其蓋妥印章之空白支票既有三張
，郤僅指述失竊二張，更不合理。綜上所述，可見余淑珍之指述不合情理，不能採為
判決之基礎。（三）余淑珍在偵查中供稱伊早在八十四年十二月中旬即知悉上訴人開
始退票，則上訴人辯稱余淑珍因招攬保險致為上訴人墊付保險費之支票已於同年十一
月十三日兌現，但上訴人因支付保險費而簽發予余淑珍之支票，係八十四年十二月三
十日到期，因已退票，該支票不可能兌現，為余淑珍所明知，其恐出借之支票上訴人
屆期不存入票款遂予止付等語，自屬可信。（四）余淑珍既供稱支票用剩二、三張即
會再聲請，則其在支票剩下三張之時，即應申請新支票本，何以至掛失之隔日（即八
十四年十二月二十九日）始申請﹖又信用卡遺失造成之損失，比支票失竊嚴重，余淑
珍在國泰人壽股份有限公司上班，對此不能不知，而信用卡報失，以電話辦理即可，
其手續遠較支票掛失簡易，余淑珍不先辦理簡易之信用卡掛失手續，反先辦理支票掛
失止付，有違情理，豈能謂考量因素不同，處理方式即不同，余淑珍之指述不合情理
，不可採信云云。
惟查原判決依憑上訴人供認系爭支票上之金額、日期係伊填載、告訴人余淑珍、證人
張冠軍之供述、證人何玉秋在警訊時之證述、卷附之遺失票據申報書影本、偽造以余
淑珍為發票人之支票影本乙張、退票理由單影本及掛失止付票據提示人資料查報表影
本等證據資料，認定上訴人有其事實欄所載之竊盜及偽造有價證券等犯行，已於理由
內詳敘其調查證據之結果及取捨證據認定之理由。並就上訴人否認犯罪之辯解，認非
可採，予以指駁。另說明何玉秋在偵審中證述上訴人為調現而交付系爭支票及證人鄭
瑞珠、張信欽、陳俊樺、趙啟宏、林雅君等人所為之證言不足採信之理由，就形式上
觀察，原判決並無適用法則不當、採證認事違背經驗法則、論理法則或理由不備等違
背法令之情形。至於余淑珍與證人張冠軍之供述，雖有如上訴意旨（一）所稱之歧異
，然原判決理由內就此差異已說明：「告訴人與其夫張冠軍經隔別訊問時，就發現支
票遺失後，究有無到被告（即上訴人）之理容店尋找乙節，所供雖有不符，惟其二人
既各處尋覓，故未能確知對方有無交代前去被告店內尋找，而供述稍有不同，合於常
理，且不能直接反證被告無竊用支票之犯行，自不能遽據以指告訴人之指訴為不實」
。況且告訴人、證人之陳述有部分前後不符，或相互間有所歧異時，究竟何者為可採
，法院仍得本其自由心證予以斟酌，非謂一有不符或矛盾，即應認其全部均為不可採
信；尤其關於行為細節方面，告訴人之指述，難免因時間經過記憶日趨糢糊而失真，
惟其基本事實之陳述，若果與真實性無礙時，則仍得採信。卷查余淑珍、張冠軍就系
爭支票確係於金額、日期俱屬空白時失竊而非余淑珍出借予上訴人使用等基本事實，
所為之供述，既屬一致，原判決予以採納，核屬事實審法院採證認事自由判斷職權之
合法行使，且無違於採證法則，自未違法。再者上訴意旨（二）（三）、（四）所指
各節，俱屬事實上之爭辯，而余淑珍在原審係供稱：「支票放在大皮包內，大皮包未
遺失，是支票及小皮夾遺失，支票被撕去二張尚留一張，我皮夾很少放錢，而且我皮
夾很多（解釋何以未馬上發現皮夾不見），我報遺失後才發現皮夾放在家中，其實未
丟掉」（見原審卷第二冊第九頁背面、第十頁），則余淑珍發現大皮包內之空白支票
二張連同皮夾一併不見後，於辦理支票掛失止付手續時，將此情況載入票據掛失止付
通知書內，其後因已尋獲該皮夾，故未再指述皮夾失竊之事，核與情理無違。又余淑
珍固曾供稱：「用到剩二、三張就會再聲請（指空白支票本）」（見原審卷第一冊第
八九頁背面），惟其果若將該本支票簿最末幾張借予上訴人，因其已無支票可用，衡
情勢必立即請領新支票本，則余淑珍延至掛失支票翌日（八十四年十二月二十九日）
始向彰化市農會申請核發新支票本，顯係認為在此之前仍有支票可用，若其確將該本
支票最末幾張悉數借予上訴人，何以如此﹖從而上開事實，非必然對上訴人有利，原
判決未予說明，自非理由不備，至於上訴意旨（二）、（三）、（四）其餘指摘部分
，原判決理由內已一一說明（見原判決第六、七頁），上訴意旨置原判決理由內已詳
予說明白之事項於不顧，泛詞指摘，對於原審採證認事之職權行使，究竟如何違背法
令、究竟漏審酌何項有利之證據，就何部分事實未予查明，均未依據卷內訴訟資料為
具體之指摘，仍執陳詞，空言否認犯罪，再為單純之事實上爭執。又徒憑己見，漫指
原判決理由不備、法則適用不當及採證違背證據法則，自非適法之第三審上訴理由，
其上訴違背法律上之程式，應予駁回。
據上論結，應依刑事訴訟法第三百九十五條前段，判決如主文。
中      華      民      國    八十九    年      九      月    二十二    日
                              最高法院刑事第一庭
                                  審判長法官  施  文  仁
                                        法官  張  淳  淙
                                        法官  林  永  茂
                                        法官  蕭  仰  歸
                                        法官  陳  世  淙
      右正本證明與原本無異
                                              書  記  官
中      華      民      國    八十九    年      九      月    二十八    日


司法院資訊處製作；財團法人民間司法改革基金會備份。
